【裁判字號】    89,台上,867
【裁判日期】    890224
【裁判案由】    違反山坡地保育利用條例
【裁判全文】
最高法院刑事判決                                八十九年度台上字第八六七號
    上  訴  人  台灣高等法院台中分院檢察署檢察官
    被      告  甲○○  男
    選任辯護人  劉喜律師
右上訴人因被告違反山坡地保育利用條例案件，不服台灣高等法院台中分院中華民國
八十六年五月八日第二審判決（八十五年度上訴字第一四○號，起訴案號：台灣台中
地方法院檢察署八十三年度偵字第二一一三一號），提起上訴，本院判決如左：
    主  文
原判決撤銷，發回台灣高等法院台中分院。
    理  由
本件原判決略以：上訴期間為十日，自送達判決後起算；而對於檢察官之送達，應向
承辦檢察官為之。又刑事訴訟法第五十八條所定之送達，祇需將應送達之文書送交於
承辦檢察官之辦公處所，承辦檢察官在辦公處所時即有合法送達之效力，不以送達當
日經承辦檢察官收受簽名為必要。第一審就被告甲○○所為之判決書正本，已於民國
八十四年十一月二十八日由第一審法院法警梁雪芬送達放置於承辦檢察官李慶義辦公
處所桌上，而承辦檢察官李慶義自八十四年十一月二十八日起至八十四年十二月二十
二日止，並無請假紀錄，足見第一審判決書正本已於八十四年十一月二十八日送達於
承辦檢察官，而發生合法送達之效力。是檢察官李慶義於第一審法院判決書正本送達
證書上蓋用八十四年十二月十七日之戳章，以表示該日收受送達，即與事實不符。其
上訴期間屆滿之日應為八十四年十二月八日，而該上訴期間之末日又非星期日、紀念
日或其他休息日，第一審檢察官卻遲至八十四年十二月二十二日始向第一審法院提起
上訴，已逾十日之法定上訴期間，其上訴為不合法，因而駁回檢察官對於第一審判決
之上訴。
惟查對於檢察官之送達，應向承辦檢察官為之；承辦檢察官不在辦公處所時，向首席
檢察官（現為檢察長）為之，刑事訴訟法第五十八條定有明文。雖司法院於三十四年
曾著有院解字第二九四四號解釋，謂對於檢察官送達之文書，祇須送交檢察官辦公處
所，由檢察官辦公處所之主任書記官收受蓋章，亦有合法送達之效力。但此為對舊刑
事訴訟法第五十八條文義之解釋，現行刑事訴訟法自五十六年修正如上開規定後，既
與舊法規定不同，則司法院三十四年之前開解釋，自亦不能再予援用。又上訴期間自
送達判決後起算，而所謂送達，係指經有合法之送達者而言；如對於檢察官之送達未
依前開規定為之而僅將應送達之判決書置於檢察官辦公室桌上，即難認係合法之送達
。依卷附第一審法院送達該院八十四年度訴字第一○六八號刑事判決正本之送達證書
所載，送達人法警梁雪芬於送達人簽章欄所蓋戳記日期為八十四年十二月十七日；檢
察官李慶義於收受該判決正本後，在該送達證書應受送達人欄上所蓋之戳章亦為八十
四年十二月十七日（第一審卷第一宗第四十九頁）。而檢察官不服第一審之該判決，
係於八十四年十二月二十二日，向原審提起第二審之上訴，有第一審檢察官上訴書在
卷可稽（原審卷第五頁），就形式上觀察，難謂已逾十日之法定上訴期間。雖原判決
依證人即送達之法警梁雪芬之證述及第一審法院之送達檢察官文件登記簿，認梁雪芬
已於八十四年十一月二十八日將第一審判決書置於承辦檢察官辦公室桌上而謂於其時
即發生合法送達之效力。微論卷附送達證書送達人簽章欄，梁雪芬簽章之日期為八十
四年十二月十七日，已如上述；且送達檢察官文件登記簿，僅記載該判決正本書記官
於八十四年十一月二十八日交付送達，及檢察官李慶義所蓋之簽收章，係同年十二月
十七日，並無於同年十一月二十八日已將該判決正本放置承辦檢察官辦公桌上之記載
，如何能認已於八十四年十一月二十八日即發生合法送達之效力。原判決又置梁雪芬
於原審證稱八十四年十二月十七日是檢察官實際收受判決並蓋收受章之日期等語，是
否屬實於不論，已有可議。且刑事訴訟法第六十二條雖規定：「送達文書除本章有特
別規定外，準用民事訴訟法之規定。」但刑事訴訟法第五十八條既已有上述之特別規
定，則對於承辦檢察官之送達，自無準用民事訴訟法第一百三十八條、第一百三十九
條之寄存及留置送達之餘地。究竟檢察官係於何時收受該判決？梁雪芬將第一審之前
開判決書放置於檢察官辦公桌，其時檢察官是否有在場收受？若否，則其即使將該判
決正本放置在承辦檢察官辦公桌上，如何能認其已發生送達之效力？凡此與認定檢察
官對於第一審判決之上訴是否逾期，至有關係之事項，原審未詳予究明釐清，逕以送
達之法警將判決書置於承辦檢察官辦公桌時，即認已合法送達，檢察官於判決送達證
書上所蓋之日期非送達日期，而謂其上訴已逾期，因而判決駁回檢察官對於第一審判
決之上訴，尚嫌速斷，其調查職權之行使亦有未盡。檢察官上訴意旨指摘原判決不當
，非無理由，應認有撤銷發回更審之原因。
據上論結，應依刑事訴訟法第三百九十七條、第四百零一條，判決如主文。
中      華      民      國    八十九    年      二      月    二十四    日
                              最高法院刑事第五庭
                                  審判長法官  董  明  霈
                                        法官  丁  錦  清
                                        法官  林  茂  雄
                                        法官  王  居  財
                                        法官  林  秀  夫
      右正本證明與原本無異
                                              書  記  官
中      華      民      國    八十九    年      三      月      三      日
                                                                      Ｚ


司法院資訊處製作；財團法人民間司法改革基金會備份。
